臺灣高等法院刑事判決　　　　　　　　　　　　　　九十年度上易字第四一三號
　　上　訴　人　臺灣板橋地方法院檢察署檢察官
　　被　　　告　丙○○
右上訴人因被告竊盜等案件，不服臺灣板橋地方法院九十年度易字第二五六五號，中
華民國九十年十一月九日第一審判決（起訴案號：臺灣板橋地方法院檢察署九十年度
偵字第一一四九六號）提起上訴，及台彎板橋地方法院檢察署檢察官移送併辦（九十
年度偵字第一七八八九號、第一七九一二號），本院判決如左：
    主  文
原判決撤銷。
丙○○無罪，應令入相當處所施以監護貳年。
    理  由
一、公訴意旨略以：被告丙○○曾因犯竊盜罪，經判處有期徒刑四月確定，於民國九
    十年五月十七日執行完畢，猶不知悔改（一）於九十年七月五、六日間，在台北
    縣板橋市○○○路夜市，發現一皮夾（內有甲○○之駕照、行照及健保卡，為甲
    ○○於九十年七月三日七時十分許，在台北縣樹林市○○街所遺失），係屬離本
    人所持有之物，竟意圖為自己不法所有，將之侵占後據為己有。（二）於九十年
    七月七日十時三十五分許，見停放在台北縣蘆洲市○○街六一號前，乙○○所有
    之車號ＨＳ─七三Ｏ五號自用小貨車車門未鎖，竟意圖為自己不法所有，進入該
    車內著手搜尋財物，旋為陳擇任發現，報警查獲而未遂，並扣得上開甲○○之駕
    照、行照及健保卡等物。因認被告丙○○係犯刑法第三百三十七條侵占遺失物罪
    嫌及第三百二十條第一、三項之竊盜未遂之罪嫌云云。
二、按心神喪失人之行為，不罰，刑法第十九條第一項定有明文。又行為不罰者，應
    諭知無罪之判決，刑事訴訟法第三百零一條亦定有明文。
三、經查：
    １、被告丙○○為警查獲後，於九十年七月七日在台北縣警察局蘆洲分局三民派
        出所製作筆錄時供稱：不知為何到派出所，伊進入車內是為了要休息，沒有
        翻東西，當時車未上鎖，車門有關著，車鑰匙有插在鑰匙孔內，但沒有動過
        ，身上皮包因為甲○○叫伊放在身上的，伊不認識甲○○，不知甲○○為何
        將證件放在伊身上等語（詳偵查卷第四頁），而於同日隨案移案台灣板橋地
        方法院檢察署，經檢察官訊問時供稱：沒有進入ＨＳ─七三Ｏ五號自用小客
        車行，亦不認識甲○○等語（詳偵查卷第二十八頁），再於九十年七月十三
        日檢察官訊問時供稱：皮包是伊於九十年七月初在板橋南雅南路的夜市撿到
        的，伊進入車內是有人叫伊進去的，伊沒有動車內的東西，因為叫伊進去的
        人笑伊不敢動，伊才動車內的東西等語（詳偵查卷第三十五頁），後於原審
        九十年七月十九日訊問時陳稱：皮包是撿來的，因為車門沒鎖，跑進車內休
        息等語（詳原審卷第七頁），再於原審九十年八月三日訊問時供稱：伊的東
        西被人家撿到拿到車子裡面去，伊看到車門沒鎖，是進去把它拿出來，撿到
        伊皮包的人及叫伊進去車內拿皮包的人是不同的二個人，伊不知道他們的名
        字，伊是二天前去法院自首的，因為鄭阿財告伊竊盜等語。故就甲○○皮包
        為何在被告身上一事，被告曾供稱：是甲○○叫伊放在身上的，但伊不認識
        甲○○等語，亦曾供述：是撿來的等語，而被害人甲○○已指述稱：根本不
        認識被告，如果被告心神狀況正常，豈會供述：「不認識甲○○，但甲○○
        叫伊保管」之不合邏輯的言論，而就為何會在ＨＳ─七三Ｏ五號自用小客車
        上一事，被告曾供稱：進車內是為了要休息等語，亦曾稱：是有人叫伊進車
        內，並笑伊不敢動車內東西，伊才翻動等語，後又稱：伊的皮包被人撿到後
        放在車內，有另外一個人叫伊進車內拿回皮包等語，惟現場被害人乙○○及
        目擊證人陳擇任並無任何人指述車內另有他人，顯見被告於進入車內時，恐
        已存有幻想症，幻想有人叫其進入甚明，再參酌被告於原審時供稱：前二天
        我去法院自首，為了鄭阿財告我竊盜的事，如果不是他告我，我今天不會在
        這裡等語（詳原審九十年八月三日筆錄），惟被告自九十年七月七日即被羈
        押，並無至法院自首之情事，且本件竊盜案與鄭阿財亦無關聯，被告對於案
        情之訊問固能回答，然常答非所問，無邏輯性，顯已非一般正常人之精神狀
        態。
    ２、參酌財團法人亞東紀念醫院就被告於本件犯罪行為當時及現在之精神狀態施
        以精神鑑定結果，認被告會談時情緒尚稱穩定，但說話語無倫次，答非所問
        ，問「結婚沒有？」答「結婚二三個禮拜」，又答「離婚二個月了」；問「
        何時被羈押？何時被關」，答「今天」，問「為什麼被關？」，答「竊盜」
        、「關過五、六次」，又說「我不在家，在阿姨家」、「父母竊盜」；問「
        發生時間？」，答「八十九年九月、十月」，被告答話過程中偶會傻笑，說
        話內容不知所云，全無現實感，診斷為「精神分裂病」，會談時聲稱和陳總
        統是舊識，最遲下個月，便會受邀去總統府，做室內設計裝潢，也接工程，
        又說，自己未犯，是父母誣告，不想讓弟弟去坐牢，所以我就自願進來坐牢
        ，讓我弟弟在外，被告多疑、誇大、聽幻覺、被害妄想，人際關係疏離，防
        衛心態強烈，思考內容貧乏，防衛心強烈。被告言語組織鬆散，語無倫次，
        多疑，被迫害妄想，此次竊盜等案犯罪當時（即九十年七月三日、七月七日
        ）及目前（九十年九月五日上午十時及同月六日上午十時施予精神鑑定及心
        理測驗時），其精神狀態均已達心神喪失程度，有該醫院九十年九月十八日
        之精神鑑定報告書一份附卷可稽。
    ３、綜上所述，被告就犯罪經過之敘述，語無倫次（甲○○叫我保管、我撿到）
        （進車內休息、有人叫我進車內、有人把我東西拿到車內），已有幻覺存在
        甚明，再參酌精神鑑定報告書，足認被告於本件犯罪行為當時之精神狀態確
        已達心神喪失程度，其為心神喪失之人至明，依首揭意旨，被告之行為不罰
        ，自應諭知無罪之判決。又被告已有聽幻覺、被害妄想，且從未就其精神方
        面疾病治療，從而公訴人上訴指摘原判決既認定被告心神喪失，卻未為令入
        相當處所施以監護之保安處分有所不當，提起上訴，為有理由，自應由本院
        將原判決撤銷，並依刑法第八十七條第一項規定諭知被告令入相當處所施以
        監護二年。
四、再台灣板橋地方法院檢察署檢察官移送併辦之九十年度偵字第一七八八九號及第
    一七九一二號被告丙○○竊盜部分，因本案判決無罪，自無連續犯裁判上一罪關
    係，無從併辦，爰退回台灣板橋地方法院檢察署由檢察官另行偵辦。
五、被告經合法傳喚，無正當理由不到庭，爰不待其陳述，逕行判決，併此敘明。
據上論斷，應依刑事訴訟法第三百六十九條第一項前段、第三百七十一條、第三百零
一條第一項，刑法第十九條第一項、第八十七條第一項判決如主文。
本案經檢察官李良忠到庭執行職務。
中    華    民    國     九十一   年       一       月         四       日
                          臺灣高等法院刑事第十八庭
                              審判長法  官  吳      敦
                                    法  官  吳  明  峰
                              法  官  劉  慧  芬
右正本證明與原本無異。
不得上訴。
                                    書記官  鎖  瑞  嶺
中    華    民    國     九十一   年       一       月         七       日
